臺灣高等法院民事裁定  
109年度抗字第1525號
抗  告  人  王國龍  
            王寶珠  
            王秀琴  

上列抗告人因與相對人楊宗翰間分割共有物強制執行事件，聲請
司法事務官、書記官迴避，對於民國109年10月26日臺灣士林地
方法院裁定(109年度執聲字第1號)，提起抗告，本院裁定如下：
    主  文
抗告駁回。
抗告程序費用由抗告人負擔。
    理  由
一、按法官有前條所定以外之情形，足認其執行職務有偏頗之虞
    者，當事人得聲請法官迴避，民事訴訟法第33條第1項第2款
    定有明文。上開規定，依同法第39條及強制執行法第30條之
    1規定，於司法事務官、法院書記官準用之。所謂足認執行
    職務有偏頗之虞之情形，應以司法事務官、書記官對於強制
    執行事件有特別利害關係，或與當事人之一造有密切之交誼
    或嫌怨，或客觀上足疑其為不公平之強制執行行為者為其原
    因事實，始足當之，若僅憑當事人之主觀臆測，認有偏頗之
    虞者，尚不得據為聲請迴避之原因。且依同法第34條第1項
    、第2項及第284條之規定，並應就上開迴避之原因，提出可
    使法院信其主張為真實之證據釋明之。
二、抗告人聲請及抗告意旨略以：相對人楊宗翰持原法院107年
    度訴字第654號確定判決為執行名義(下稱系爭執行名義)聲
    請對伊等強制執行，請求就伊等與相對人共有之門牌號碼新
    北市○○區○○街000巷0號2樓建物暨坐落之基地(下稱系爭房地
    )為變價分割，經原法院民事執行處(下稱執行法院)以109年
    度司執字第18972號強制執行事件(下稱系爭執行事件)辦理
    。執行法院委請台新鑑價公司就系爭房地估定之價格過低，
    與新北市政府稅捐稽徵處提供之房屋公告現值計算公式所算
    出價格差距過大，鑑價公司應為合理說明。又伊等均不知被
    聲請強制執行，嗣遭查封系爭房地，竟於封條上將伊等列為
    「債務人」之不實稱謂，經伊等陳報請求更正稱謂為「相對
    人」或「關係人」，系爭執行事件之司法事務官宋惠敏、書
    記官葉書毓竟拒絕更正，顯係配合相對人貶低伊等之人格及
    地位，渠等執行職務顯有偏頗，應予迴避云云。
三、經查，
　(一)按強制執行係為實現債權人之權利，為避免債務人逃避執
      行，或於現場查封前知悉查封事由，致勾串第三人於執行
      人員至現場揭示查封公告並調查使用現況時，故為不實之
      陳述，於執行標的物為不動產時，執行法院均先通知地政
      機關為查封登記，並指定期日實施不動產之查封，而不事
      前通知債務人，囑託查封登記函副本則在現場查封之同時
      或之後始送達予債務人(參見司法院編訂之「法院辦理民
      事執行實務參考手冊」96年版第209頁、第248頁）。債務
      人於現場實施查封或受查封通知之送達後，得向執行法院
      聲請閱覽執行卷宗，並陳述意見，已足保障其權利。是系
      爭執行事件之司法事務官、書記官未通知抗告人，且未事
      前通知抗告人於查封時到場，實為公正進行執行程序所必
      要，難認有偏頗之虞。至於系爭執行事件將抗告人列為債
      務人，係因相對人執系爭執名義向執行法院請求強制執行
      ，為主張權利之人，而抗告人則係負有履行義務之人，核
      與貶抑人格無涉，抗告意旨顯屬誤會。
　(二)再執行法院拍賣系爭房地前，雖命鑑定人估定價格，然鑑
      定人估定之不動產價額若與市價不相當時，執行法院得參
      考其他資料，核定拍賣最低價額，是法院核定不動產之拍
      賣最低價額，並非以鑑定人估定之價格為唯一依據。且執
      行法院酌定最低拍賣價格或是否重新鑑定，均屬執行法院
      之職權裁量範圍，抗告人之意見僅為執行法院酌定拍賣底
      價之參考，執行法院不受拘束，況最低拍賣價格僅限制投
      標人之出價不得少於此數額，就願出之最高價則不受限制
      ，倘系爭房地果值高價，於應買人之競價過程中應可以合
      理價格賣出，而無損於抗告人之權益。又系爭房地果若有
      故意核定拍賣底價過低之情，亦同損及相對人可得分配價
      金之利益，此情自難謂偏袒相對人。是抗告人以鑑價公司
      所估定之價格過低為由，主張系爭執行事件之司法事務官
      、書記官有偏頗之虞云云，要無可取。
　(三)此外，抗告人未提出其他證據釋明承辦司法事務官、書記
      官執行系爭執行事件程序有何不公之具體情事，徒執前開
      事由，臆測司法事務官、書記官有偏頗相對人之事，並謂
      司法事務官、書記官有首揭民事訴訟法規定應予迴避之事
      由云云，要無可採。從而，原裁定駁回抗告人本件聲請，
      經核並無違誤。抗告意旨指摘原裁定不當，求予廢棄，為
      無理由，應予駁回。
四、據上論結，本件抗告為無理由，爰裁定如主文。
中　　華　　民　　國　　109 　年　　12　　月　　4 　　日
                    民事第五庭
                        審判長法  官  賴劍毅　　
                              法  官  陳君鳳
　　　　　　　　　　　　　    法  官  楊雅清
正本係照原本作成。
不得再抗告。
中　　華　　民　　國　　109 　年　　12　　月　　7 　　日
　　　　　　　　　　　　    　書記官　陳惠娟